臺灣板橋地方法院民事判決　九十一年度簡上字二七五號
　　上　訴　人　甲○○
　　被 上 訴人　乙○○
右當事人間請求清償債務事件，上訴人對於中華民國九十一年六月十九日臺灣板橋地
方法院三重簡易庭九十一年度重簡字第四三四號第一審判決提起上訴，本院判決如左
：
    主  文
上訴駁回。
第二審訴訟費用由上訴人負擔。
    事  實
甲、上訴人方面：
  壹、聲明：
    一、原判決廢棄。
    二、駁回被上訴人在第一審簡易之訴。
  貳、陳述：除與原判決記載相同者，茲引用之外，補稱：
    一、被上訴人於民國（下同）八十九年一月十七日晚上取得勞保老年給付之承諾
        書（以下簡稱系爭承諾書）後，隨即逼迫上訴人簽下其預先準備之離婚協議
        書。上訴人不從，被上訴人見無法逼使上訴人協議離婚，即避不見面，二年
        六個月後之勞工保險費分文未付，違反勞工保險條例第九條之一：「若被保
        險人逾二個月未繳保險費者，以退保論」之規定，如今被上訴人經二年六個
        月未繳分文勞保費，依法上訴人所書寫之勞保老年給付承諾書，則失其效力
        ，尤其同條例第二十九條規定被保險人或受益人領取各種保險給付，不得讓
        與、抵銷、扣押或供擔保，上訴人與被上訴人於八十二年結婚之後才參加台
        北縣住院病患服務工會勞保，投保年資只有七年之久，若以每月薪資二萬三
        千元計算，其勞保老年給付金額只有十六萬餘元，絕非被上訴人所言勞保老
        年給付領得有二十五萬餘元。因上訴人之存摺於九十一年一月四日下午二時
        許遭被上訴人盜取後，隨即將存摺內二十五萬餘元當證物向鈞院誣告上訴人
        積欠數百萬元債務不還，有台北縣警察局三重分局受理刑事報案三聯單為證
        。又上訴人與被上訴人於八十六年三月間以中國國際商業銀行外匯存摺共同
        投資股票，股票投資本有風險，尤其近年來景氣欠佳，亦是眾所皆知之事實
        ，然被上訴人卻辯稱上訴人積欠數百萬元債務不還，僅憑一張承諾書及盜取
        之存摺逼迫上訴人要清償債務，無所不用其極，更何況亦未立數百萬元債務
        借據。
    二、系爭承諾書上之簽名確實係上訴人本人所簽名。
  參、證據：除援用第一審所提證據外，補提勞工保險條例第九條之一及第二十九條
      條文影本一則、台北縣警察局三重分局受理刑事報案三聯單影本一件、勞工保
      險現金給付收據影本一件、本院九十年度婚字第六六四號民事上訴理由狀影本
      一份、台灣板橋地方法院檢察署八十九年度偵字第四四二九號、第五七七七號
      、第五五一一號、第六四二○號不起訴處分書影本一件、存摺影本一紙、證券
      公司客戶餘額資料查詢單影本一份、八十九年度偵字第五五一一號刑事告訴狀
      影本一份、司法院民事廳書函影本一份、監察院函影本一份等資料。
乙、被上訴人方面：
  壹、聲明：請求駁回上訴。
  貳、陳述：除與原判決記載相同者，茲引用之外，補稱：
    一、否認竊取上訴人之證券存摺。被上訴人知道勞工保險局（以下簡稱勞保局）
        之老年給付已電匯予上訴人，被上訴人影印上訴人之存摺後，即將上訴人之
        證券存摺放回原處，並未竊取。
    二、自從被上訴人與上訴人結婚後，均由被上訴人負責家庭生活費用及勞保費之
        繳付。上訴人書立系爭承諾書願意將所領之勞保老年給付給付予被上訴人，
        嗣後上訴人不願依約給付，被上訴人曾去向台北縣三重市調解委員會聲請調
        解。
  參、證據：除援用第一審所提證據外，補提台北縣三重市調解委員會通知影本一紙
      、承諾書影本一件、本院九十一年度促字第五八○五號支付命令影本一件、被
      上訴人郵局存摺影本一份、借款予上訴人之子款項明細影本一份、郵政存簿儲
      金提款單影本八張、中國信託商業銀行取款憑條、存入憑單影本各一紙、借款
      買賣股票明細影本一份、股票現金提領明細影本一份、中聯信託投資股份有限
      公司利息收據影本一張、中國信託商業銀行存款系統歷史交易查詢報表一份。
    理  由
一、本件被上訴人起訴主張兩造原為夫妻，上訴人於八十九年一月十七日簽立系爭承
    諾書，同意將其九十年期滿領取之勞工保險老年給付之全部數額歸還上訴人，嗣
    上訴人於九十一年一月三日領得上開勞工保險老年給付二十五萬八千二百二十五
    元，惟被上訴人多次請求被告依上開承諾書之約定給付時，上訴人置之不理，爰
    依系爭承諾書約定之法律關係，請求上訴人給付二十五萬八千二百二十五元及法
    定遲延利息等情。
    上訴人則以：伊並未積欠被上訴人數百萬元債務，伊簽立系爭承諾書時，兩造曾
    口頭約定被上訴人應代上訴人繳付勞工保險之保險費，上訴人始同意將所領取之
    老年給付交給被上訴人，否則上開承諾之約定即不生效力；另被上訴人於伊簽立
    系爭承諾書後即避不見面，二年六個月後之勞工保險費分文未繳，依勞工保險條
    例第九條之一規定以退保論，則依法上訴人所書寫之系爭承諾書失其效力；又上
    訴人之投保年資只有七年左右，以每月薪資二萬三千元計算，上訴人勞保老年給
    付應只有十六萬餘元，非被上訴人所稱之二十五萬餘元；被上訴人所提出之上訴
    人名義存摺證物，係被上訴人向上訴人所竊得等語，資為抗辯。
二、被上訴人主張上訴人於八十九年一月十七日簽立系爭承諾書，上訴人同意將其領
    取之勞工保險老年給付之全部數額給付被上訴人，嗣上訴人於九十一年一月三日
    領得上開老年給付二十五萬八千二百二十五元等事實，業據上訴人於原審及本院
    中均自認在卷，並有被上訴人所提出之系爭承諾書、存摺影本各一件為證，自堪
    信為真實。
三、上訴人雖執前開情詞抗辯，惟查：
（一）被上訴人否認上訴人所辯稱簽立系爭承諾書時，兩造曾口頭約定被上訴人應代
      上訴人繳交勞工保險費乙節，且上訴人於原審中所聲請訊問之證人即上訴人簽
      立系爭承諾書當時之見證人林其瑩於原審到庭結證證稱：兩造當時吵得很厲害
      ，伊當時有在那邊，那時上訴人有如承諾書的內容所載同意在九十年勞保滿期
      後的退休金（指老年給付）全部歸還被上訴人，絕不異議。當時除了承諾書的
      內容以外，並沒有做任何約定，當時也沒有就勞保費的給付有特別約定，如果
      有這樣約定應該會載明承諾書，而且伊亦無聽到兩造這樣講等語於卷，此有原
      審九十一年五月十五日言詞辯論筆錄可稽，則依上訴人於原審所聲請訊問之證
      人林其瑩之證言，尚無從證明上訴人之抗辯屬實，其該辯解，自非足採。
（二）上訴人之勞保老年給付於九十一年一月三日電匯入上訴人帳戶內，由上訴人領
      得，為上訴人所不爭執，已如前述，倘如上訴人所陳其勞工保險費並未繳納，
      勞工保險應已視為退保云云，則衡情勞工保險局絕無將上訴人之勞工保險老年
      給付支付予上訴人之理，是上訴人辯稱其勞工保險應已退保云，委無足採。
（三）又勞工保險局支付予上訴人之老年給付金額為二十五萬八千二百二十五元，為
      上訴人所不爭執，則上訴人辯稱其投保年資僅七年左右，以每月薪資二萬三千
      元計算，其勞保老年給付應只有十六萬餘元云云，非足採信。
（四）現行九十年十二月十九日修正公布之勞工保險條例第二十九條（修正前條文為
      第三十九條，惟條文內容未修正）雖有規定勞工請求（老年）保險給付之權利
      不得扣押、讓與，然其所稱不得讓與者，乃指不得「強制」讓與之情形（最高
      法院九十年度台上字第一三七六號裁判要旨參考），非謂被保險人不得本於其
      自由意志而讓與。且依據系爭承諾書之內容係上訴人同意將其期滿領得之勞工
      保險老年給付之金錢歸還予上訴人，係金錢之債給付附停止條件，並非將上訴
      人對於勞工保險局之老年保險給付之請求權讓與予被上訴人，而使被上訴人取
      得直接向勞工保險局請求之權利，兩者乃分屬二事。又前揭老年保險給付金業
      已匯入上訴人帳戶內，被上訴人亦未對上訴人帳戶內之該款項聲請法院予以扣
      押，該款項即與其一般財產無異，是上訴人前開抗辯，並非足取。
（五）又上訴人雖指陳被上訴人所提出之渠證券存摺影本係被上訴人所竊得的云云，
　　　並提出報案三聯單影本一紙為憑，然為被上訴人所否認，並稱：伊僅影印上訴
　　　人前開存摺後即放回原處，並未竊取。經查，上訴人所提之前開報案三聯單影
　　　本，亦僅得證明上訴人曾於九十一年一月四日有向該警察局報案失竊，無法證
　　　明係何人所竊取，亦無任何扣案證物或其他證據足以證明係被上訴人所為，故
　　　上訴人該辯解亦無可採。
四、綜上所述，被上訴人本於系爭承諾書約定之法律關係，請求上訴人給付二十五萬
    八千二百二十五元，及自支付命令狀送達上訴人之翌日即九十一年二月五日起至
    清償日止，按年息百分之五計算之法定遲延利息，為有理由，應予准許。原審判
    命上訴人如數給付，於法並無不合。上訴意旨指摘原判決不當，求予廢棄改判，
    為無理由，應予駁回其上訴。
五、因本案事證已臻明確，兩造其餘主張陳述及所提之證據，均毋庸再予論述，附此
    敘明。
六、據上論結，本件上訴為無理由，依民事訴訟法第四百三十六條之一第三項、第四
    百四十九條第一項、第七十八條，判決如主文。
中　　　華　　　民　　　國　　九十一　　年　　 十一 　　月　　二十二　　日
                                        臺灣板橋地方法院民事第四庭
~B審判長法　官　陳財旺
~B　　　法　官　趙義德
~B　　　法　官　陳翠琪
右正本證明與原本無異
本判決不得上訴
中　　　華　　　民　　　國　　九十一　　年　　 十一 　　月　　二十二　　日
~B　    法院書記官　陳蒼仁
